【裁判字號】    96,重勞上更(二),1
【裁判日期】    980210
【裁判案由】    確認僱傭關係存在等
【裁判全文】
臺灣高等法院民事判決             96年度重勞上更(二)字第1號
上  訴  人  乙○○
訴訟代理人  曾大中律師
複  代理人  王世平律師
被  上訴人  財團法人台灣敦睦聯誼會
法定代理人  丙○○
訴訟代理人  紀亙彥律師
上列當事人間確認僱傭關係存在等事件，上訴人對於中華民國91
年9月30日臺灣臺北地方法院90年度重勞訴字第5號第一審判決提
起上訴，經最高法院第二次發回更審，上訴人並為聲明之減縮，
本院於98年1月13日言詞辯論終結，判決如下：
    主      文
原判決關於駁回上訴人後開第二項之訴部分，及該部分假執行之
聲請，並訴訟費用之裁判廢棄。
被上訴人應給付上訴人新臺幣佰玖拾壹萬陸仟貳佰玖拾元，
及其中新臺幣佰捌拾柒萬陸仟佰元部分，自民國九十年六月
二十九日起，至清償日止，按週年利率百分之五計算之利息。
其餘上訴駁回。
第一、二審及發回前第三審訴訟費用，由被上訴人負擔十分之一
，餘由上訴人負擔。
本判決命被上訴人給付部分，於上訴人以新臺幣壹佰拾萬伍仟
元供擔保後，得假執行。但被上訴人以新臺幣佰玖拾壹萬陸仟
貳佰玖拾元為上訴人預供擔保，得免為假執行。
    事實及理由
一、被上訴人之法定代理人原為甲○○，嗣於民國九十七年七月
    間變更為丙○○，有被上訴人函（見本院更(二)卷(二)第八六頁
    ）、法人登記證書（見同前卷第九四頁）在卷可稽，茲經其
    聲明承受訴訟（見同前卷第九二、九三頁），核無不合，先
    予敘明。
二、上訴人主張：伊自民國八十一年四月獲被上訴人所屬作業單
    位台北圓山大飯店（下稱圓山飯店）徐潤勳經理邀請，受僱
    於被上訴人擔任圓山飯店副理職務，嗣於八十五年二月十三
    日遭被上訴人非法解僱，伊乃提起確認僱傭關係存在等之訴
    （下稱前確認之訴），經法院判決伊勝訴確定在案。伊依被
    上訴人之通知，於九十年五月二十一日前往圓山飯店親洽人
    力資源部袁明國經理，並於翌日（二十二日）會見鈕先鉞總
    經理討論復職事宜時，鈕先鉞當場即將降級調職之人事派令
    交予伊，對伊復職前原享有之實物報酬（住宿、餐飲、洗滌
    衣物、汽車使用）拒絕再提供，並應允提供變更事項書面交
    伊日後再作協商確認，惟事後未交付，經伊多次催請回覆仍
    未獲置理。詎於兩造溝通協商期間，被上訴人竟以伊未經請
    假連續曠職三日以上為由再度將伊解僱，顯不合法，兩造間
    之僱傭關係自屬繼續存在，惟被上訴人否認兩造間之僱傭關
    係存在，伊即有受確認判決之法律上利益，並得請求被上訴
    人給付報酬。為此訴請確認兩造間之僱傭關係存在，及本於
    僱傭之法律關係，求為命被上訴人給付九百三十萬六千三百
    六十元（包括上揭訴訟中自八十五年三月起至九十年五月止
    ，按月應提供之住宿、伙食、衣服洗滌及交通工具之折計費
    用）及其法定遲延利息；並給付九十年五月薪資三萬九千九
    百九十三元；及自九十年六月起至復職止，按月給付十三萬
    七千七百五十二元之薪資，暨此期間內於每年端午節、中秋
    節之各該月另給付六萬八千八百七十六元、農曆春節當月另
    給付十三萬七千七百五十二元；再自九十年六月起至復職止
    ，按月給付提供住宿、餐飲、衣服洗滌及交通工具之折計費
    用十四萬七千七百二十元之判決等語。
三、被上訴人則以：兩造間前確認之訴經判決確定後，伊即函知
    或面告上訴人限期辦理報到手續，因上訴人以復職後之職位
    未達其要求，無正當事由，拒絕報到就任及服勞務，伊依所
    訂工作規則第五十六條、第三十七條及勞動基準法（下稱勞
    基法）第十二條第一項第六款之規定，予以解僱，即無不合
    。上訴人請求確認兩造之僱傭關係存在，及伊應給付薪資等
    款項，均非有據等語置辯。
四、原審判決上訴人全部敗訴，上訴人聲明不服，提起上訴，並
    為聲明之減縮，其於本院上訴聲明為：(一)原判決（減縮部分
    除外）廢棄。(二)確認兩造間之僱傭關係存在。(三)被上訴人應
    給付上訴人九百三十萬六千三百六十元，及自起訴狀繕本送
    達翌日起至清償日止，按年息百分之五計算之利息。(四)被上
    訴人應給付上訴人三萬九千九百九十三元，並自九十年六月
    起至本件判決確定日止，按月給付上訴人十三萬七千七百五
    十二元，及於該段期間內之每年端午節、中秋節當月另給付
    上訴人六萬八千八百七十六元；每年農曆春節當月另給付上
    訴人十三萬七千七百五十二元。(五)被上訴人應自九十年六月
    起至本件判決確定日止，按月給付上訴人十四萬七千七百二
    十元。(六)上開第(三)、(四)、(五)項之請求，願供擔保請准宣告假
    執行。被上訴人於本院答辯聲明為：(一)上訴駁回。(二)如受不
    利判決，願供擔保請准宣告免為假執行。
五、上訴人主張其前於八十五年二月十三日遭被上訴人非法終止
    勞動契約，嗣其提起前確認之訴，經法院判決其勝訴確定在
    案，兩造間之僱傭關係繼續存在，其乃於九十年四月十九日
    委請律師發函被上訴人，請求復職及給付薪資等相關事宜，
    被上訴人則於九十年五月三日函覆請其於文到十五日內洽袁
    明國經理辦理報到手續，其依囑於九十年五月二十一日至圓
    山飯店洽袁明國經理辦理之事實，業據其提出臺灣臺北地方
    法院八十五年度勞訴字第八四號民事判決、本院八十七年度
    重勞上字第三號民事判決、最高法院九十年度台上字第五八
    四號民事裁定（見原審調解卷第十七至四０頁）、律師函、
    被上訴人函（見原審調解卷第四一至四二、四三頁）為證，
    並為被上訴人所不爭執，堪信此部分事實為真實。惟上訴人
    主張其為舊員工，復職時無須適用新進人員之報到程序，而
    其原任被上訴人變更前組織系統之「副理」職位，乃相當於
    變更後組織系統之「副總經理」職位，被上訴人於九十年五
    月二十二日片面將其職位降級調職為「顧客接待副理」，且
    未提供食衣住行之原勞動條件，自非合法，其無向新職報到
    之義務，被上訴人不得以其曠職為由予以解僱，兩造間僱傭
    關係仍存在，其得請求被上訴人給付積欠薪資、年終獎金與
    住宿、餐飲、衣服洗滌及交通工具之折計費用之報酬等情，
    則為被上訴人所否認，並以前開情詞置辯，是以本件應審究
    之重點厥為：(一)被上訴人終止勞動契約是否合法？兩造間之
    僱傭關係是否仍然存在？(二)上訴人得否請求被上訴人給付薪
    資、年終獎金及住宿、餐飲、衣服洗滌、交通工具折計費用
    等報酬？茲分述於後。
六、被上訴人終止勞動契約是否合法？兩造間之僱傭關係是否仍
    然存在？
  (一)被上訴人所屬圓山大飯店工作規則第七條約定：「本飯店新
    進人員須依指定時間辦理報到，並完成報到手續，且前往分
    派職位開始工作者，其與本飯店之僱用關係方才成立生效。
    新進人員未於指定時間前來辦理報到，或未依限完成報到手
    續，或不接受所分派職位或工作，其與本飯店之僱用關係不
    成立」（見本院前審卷第二一０頁），該規則已明確規範其
    適用對象為「新進人員」，且規定須完成報到手續，並前往
    分派職位開始工作者，僱傭關係方成立生效。另被上訴人圓
    山大飯店人事管理規則第十七條亦約定：「經核准雇用之員
    工，應於接獲通知後，按指定日期及地點親自辦理報到手續
    」 (見本院前審卷第二七八、二一二頁），亦明定適用於「
    經核准雇用之員工」。查，上訴人最近一次任職圓山飯店係
    自八十一年四月二十七日起開始，係屬舊員工，此有員工紀
    錄卡可憑（見原審重勞訴卷第四五頁），雖上訴人於八十五
    年二月間曾遭被上訴人非法終止勞動契約，惟業經判決確認
    僱傭關係繼續存在未曾中斷，是上訴人顯非新進人員，更非
    被上訴人嗣後再經核准僱用之人，並無所謂須完成報到手續
    ，僱傭關係方才成立生效之問題，而僅有復職提供勞務之問
    題，上開工作規則及人事管理規則有關報到手續之規定，於
    上訴人均不適用，應無庸疑。
  (二)次查，上訴人申請復職時，已要求被上訴人說明應如何辦理
    手續，被上訴人回函載明上訴人仍為被上訴人之員工，要求
    上訴人與袁明國經理聯絡，未說明上訴人應辦理之手續為何
    ，有律師函、被上訴人函可稽（見原審調解卷第四一至四三
    頁）。參諸袁明國經理證稱：規定之職員報到手續，以人事
    室報到作業為主，需要填寫報到單，繳交相關證件資料，並
    到總務室、安全室、出納室及表格所載相關單位報到。因上
    訴人是舊員工，伊並未要求上訴人完成上述各項程序等語（
    見本院前審卷第一一六頁），可見被上訴人所指定處理上訴
    人復職事宜之袁經理，當時亦認為上訴人不必辦理前述報到
    程序。再觀諸被上訴人提出之「圓山大飯店新進（復職）員
    工報到單」說明欄亦記載：「1.新進人員到職當日應先至人
    資部辦理報到並繳交人事資料。……4.未完成上列各項報到
    手續者，當月薪資暫不予發放。」 (見同前卷第九四頁）而
    被上訴人核發上訴人之薪資係計算到其調職人事命令生效日
    之九十年五月二十二日，且更自上訴人應領薪資中，扣除該
    月份之勞保自負額一百六十四元及健保自負額七百三十七元
    ，用以辦理勞、健保之加保手續，此有被上訴人之計算表可
    憑（見原審調解卷第七八頁），顯見被上訴人原亦肯定上訴
    人已於九十年五月二十二日完成報到，被上訴人嗣後再指稱
    上訴人未完成報到手續，為臨訟卸責之詞，不足採信。
  (三)又查，上訴人主張其原任副理之工作，而於前確認之訴判決
    確定後，被上訴人總經理鈕先鉞於九十年五月二十二日面交
    圓人字第九０一０六號函，將其改任顧客接待副理之事實，
    有圓山飯店通告可憑（見原審調解卷第四五頁），並為被上
    訴人所不爭執，亦堪信此部分事實為真實。查被上訴人係於
    八十七年間實施組織改造計劃，觀諸上訴人所提出之變更前
    、後組織架構表（見原審重勞訴卷第一一五、一一六頁），
    變更前組織系統上下隸屬關係為經理－副理－襄理，下轄餐
    飲部、客務部、房務部等部門，客務部再下轄訂房組、接待
    櫃台服務台、總機班；變更後之組織系統為總經理下轄兩位
    業務、後勤副總經理，業務副總經理下轄客房部、餐飲部，
    客房部下轄房務部、客務部，客務部再下轄顧客接待組。被
    上訴人將上訴人派任為顧客接待副理，直接隸屬於總經理室
    ，負責飯店有關客房、餐飲、國際會議等貴賓之接待，上訴
    人原任副理職位下轄客房、餐飲、總務、財務等部分，變更
    後已分隸於業務副總經理及後勤副總經理，顯見其職務內容
    已有所變動，而為調職。被上訴人抗辯其改派上訴人職務，
    非屬調職，尚非可採。
  (四)然企業為強化其競爭力下所做之內部人事調整，除有明顯違
    法、不當或有流於恣意妄為或其他顯失公平、違反誠信原則
    之情況外，為企業經營所必需，行使國家公權力之法院不宜
    過度介入，否則將有害自由主義下市場競爭之機制，減低企
    業之競爭力，更對全體勞工有所不利。又內政部於七十四年
    九月五日（74）台內勞字第三二八四三三號函亦揭示所謂「
    調動五原則」，即(1)基於企業經營上所必須；(2)不得違反勞
    動契約；(3)對勞工薪資及其他勞動條件，未作不利之變更；
    (4)調動後工作與原有工作性質為其體能及技術所可勝任；(5)
    調動工作地點過遠，雇主應予必要之協助。是企業因經營之
    需，非明顯違法、不當或有流於恣意妄為或有其他顯失公平
    、違反誠信原則之情況下，並符合上開調職五原則，所為內
    部人事調整，自應准許。查，被上訴人為增加企業競爭力，
    於八十七年間為組織改造，此觀嚴長壽公開信（見原審重勞
    訴卷第四六至四八頁）、圓山飯店通告（見本院更(一)卷第三
    三至三七頁）即明，圓山飯店組織系統已作重大之變革業如
    前述，上訴人經判決確定僱傭關係存在申請復職，既於被上
    訴人組織改造後，自不可能回復原來相同之職位。次查，被
    上訴人於九十年五月三日函知上訴人於文到十五日內辦理報
    到到職執行職務時，已於函內載明：「台端所任原職缺因已
    遞補有人，本會將依台端資歷等另安排適當之職位，至其餘
    工作條件乃與現今本會員工相當之待遇處理，以符平等原則
    及便於管理」上訴人於報到前亦可預知其不可能回復原職缺
    。而上訴人既不否認被上訴人之組織架構生有變化，變更前
    有關經理以下之人士，均為僱傭關係；變更後之副總經理級
    以上之人事為委任關係且須經董事會同意後任命之，縱然上
    訴人原職相當於現制之副總經理職位，惟依變更後之組織系
    統編制既僅有二位副總經理，且規定應經董事會同意任命，
    自非上訴人一經報到，被上訴人即得給予該職位，被上訴人
    因應人事組織發生重大變革，於上訴人九十年五月二十二日
    報到後，派任上訴人為顧客接待副理，直接隸屬於總經理，
    乃配合營運所必要。又上訴人新任職務直接隸屬於總經理室
    ，層級非在兩位副總經理之下，工作內容為上訴人專長之餐
    飲等，上訴人自無不能勝任。再者，上訴人之薪資與先前相
    同仍為十三萬七千七百五十二元，工作地點亦屬相同，而被
    上訴人同意給予上訴人之食宿條件為在員工餐廳用餐，住宿
    員工宿舍，並提供搭乘交通車等情，已據袁明國經理證述在
    卷（見本院前審卷第一一五頁），並有簽呈在卷可按（見本
    院前審卷第一二０頁），縱然被上訴人同意提供之食宿勞動
    條件與先前任職期間（住宿單人房、簽帳於飯店內用餐）有
    所不同，提供車輛、洗衣部分福利亦有不同。惟上訴人自認
    圓山飯店曾發生大火之事實（見原審重勞訴卷第十五頁），
    而依嚴長壽公開信敘及被上訴人因過大的人事負擔，且房間
    數少，須擴大營業提昇平均房價，以解決虧損（見原審重勞
    訴卷第四六頁），可知圓山飯店經營困難，須藉由組織改造
    予以挽救，然被上訴人組織變革後，仍連年虧損，亦有九十
    二年董事會議事錄、八十九年、九十年財務報表可憑（見本
    院前審卷第一六九至一九０頁），被上訴人抗辯公司連年虧
    損，應屬非虛。是則，被上訴人為經營之需，在上訴人復職
    時，將上訴人予以調動，其職級未較原職為低，其職務包括
    餐飲及代理總經理接待外賓及政府重要官員等，均非上訴人
    能力所不及，且其職務較原職少，然每月薪資仍相同，原有
    食宿條件雖變更，仍屬免費，乃為因應公司虧損所作調整，
    又原有洗滌衣物、車輛福利之變動，均為被上訴人考慮經營
    條件下所必須，且與先前被上訴人提供予上訴人之基本條件
    仍無所變更即均免費，自難謂有不利上訴人之勞動條件之變
    更，故被上訴人對於上訴人改派新職，尚無違法或恣意之處
    ，亦無違反誠信原則及前開調動原則可言。
  (五)上訴人雖主張被上訴人調職應依前總經理嚴長壽之公開信所
    承諾之程序履行，其請求復職時，被上訴人事前未予知會或
    洽詢意願，即逕為調職，嗣要求協商又為所拒，有違事前承
    諾等語。然被上訴人前總經理嚴長壽為該公開信後，被上訴
    人確依該公開信的內容訂立同仁優惠退職辦法，依該辦法第
    二條約定，適用時期係自八十七年八月一日起至同年十月三
    十一日止，此有圓山大飯店八十七年七月三十日圓字第八七
    二三三號通告、同仁優惠退職辦法在卷可按（見本院更(一)卷
    第三三至三七頁）。上訴人係於九十年間申請復職，該辦法
    業已停止適用，被上訴人自無依該已失效之辦法處理之，上
    訴人主張被上訴人未依該公開信處理，有違事前承諾，調職
    違法云云，亦非可採。
  (六)按受僱人之主要義務，乃依勞動契約約定之內容提出勞務給
    付，而所謂「曠職」，即指受僱人未依債務本旨為給付之意
    。若受僱人所願提出之給付與債務本旨不符，此項勞務之提
    出因不符債務本旨，依民法第二百三十五條之規定，自不生
    任何效力，仍屬曠職。上訴人於九十年五月二十二日完成報
    到後，經被上訴人調職為顧客接待部副理，上開調職並無違
    法，業如前述。而被上訴人總經理鈕先鉞於上訴人報到當日
    已當面交付人事命令，並面告上訴人次日應參與晨間主管會
    報等情，為上訴人所不爭執，且經袁明國證述屬實。惟上訴
    人未於翌日即九十年五月二十三日參與主管會報，顯見無任
    何勞務給付之提出。雖上訴人就調職等勞動條件有不同意見
    ，或鈕先鉞總經理曾允給變更勞動條件、福利書面而未給，
    惟被上訴人給付之薪資完全相同，上訴人復於報到當日已知
    悉職務變動之內容，縱上訴人對被上訴人所提之勞動條件有
    意見，亦應參加主管會報後，再循行政救濟、司法訴訟或團
    體協議等方式保障權益，尚不得以之為其拒絕提出勞務給付
    之正當事由。果上訴人得以此為由拒不參與主管會報就職，
    無異因法院判決有勞動契約存在，而任由勞方逼迫資方履行
    勞動契約情況下，達到其滿意之條件後，方始就職，此斷非
    法院判決之本旨，亦非勞資雙方雙贏之方法。是上訴人既已
    報到復職，惟未依總經理指示參與主管會報，且未請假，自
    屬未依勞動契約提出勞務給付，而屬曠職。
  (七)再按勞工無正當理由繼續曠工三日，或一個月內曠工達六日
    者，雇主得不經預告終止契約，勞基法第十二條第一項第六
    款定有明文。本件上訴人於九十年五月二十二日報到復職後
    ，同年月二十三日（星期三）未參與主管會報，已屬曠職，
    其後上訴人亦未向被上訴人請假或至圓山飯店服務之事實，
    亦為兩造所不爭。雖上訴人曾於九十年五月二十五日發函予
    被上訴人，函文內容仍係重申其應回復為「副總經理」職位
    及原有食宿條件與車輛、洗衣福利，被上訴人應給予變動內
    容之書面等（見原審調解卷第四六至四九頁），惟如前所述
    ，均不足為拒絕提出勞務給付之正當理由。且經被上訴人於
    同月二十八日函覆請上訴人到職執事（見原審調解卷第五０
    頁），上訴人仍未到職，自屬無正當理由繼續曠工三日以上
    。又被上訴人於九十年五月三十一日以通告終止兩造之勞動
    契約，上訴人業於同年六月一日收受該通告之事實，有圓山
    大飯店通告（見原審調解卷第五一頁）、掛號郵件收件回執
    （見本院前審卷第一二二頁）在卷可稽，堪認被上訴人已合
    法終止兩造間之勞動契約。兩造間之勞動契約既經合法終止
    ，即無僱傭關係存在，上訴人訴請確認兩造間之僱傭關係存
    在，即非有理由。
七、上訴人得否請求被上訴人給付薪資、年終獎金及住宿、餐飲
    、衣服洗滌、交通工具折計費用等報酬？
  (一)被上訴人已於九十年六月一日合法終止兩造之勞動契約，業
    如前述，上訴人就終止後之薪資、年終獎金、住宿、餐飲等
    報酬均不得請求。
  (二)關於終止前之薪資部分：上訴人就九十年五月薪資尚有自五
    月二十三日起至同月三十一日止之三萬九千九百九十三元未
    領取，為被上訴人所不爭執，雖被上訴人係以上訴人曠職而
    扣取該部分薪資，然被上訴人未證明此部分薪資依勞動契約
    約明上訴人不得請求，是上訴人請求被上訴人如數給付此部
    分薪資，自屬有據。
  (三)關於上訴人請求被上訴人給付九百三十萬六千三百六十元（
    前確認訴訟中自八十五年三月起至九十年五月止，按月應提
    供之住宿、伙食、衣服洗滌及交通工具之折計費用）部分：
    １上訴人主張其在八十五年二月十三日第一次遭解僱前之工
      作期間，被上訴人提供單人客房乙間予上訴人作為宿舍，
      其在圓山飯店餐飲部用餐可簽報公帳，日常生活衣服由圓
      山飯店免費洗滌，並提供福特千里馬汽車乙輛供其私用等
      語，雖據其提出徐潤勳聲明書（見原審調解卷第七四頁）
      、僱傭契約（見原審重勞訴卷第四九至五七頁）為證，惟
      依上開聲明書載稱：「第三次（八十一年）本人特聘為副
      理，並仍將餐飲部交由……，因陳先生係旅美華僑，故聘
      僱當時為使其安心工作，故言明在職期間，飯店提供食宿
      ，其食宿可提報公帳處理」，並不及提供車輛及免費洗滌
      衣物。另依上訴人提出之僱傭契約所示，被上訴人聘請外
      籍人士，所提供之條件或為特別住宿、餐飲、洗滌衣物；
      或僅食宿；或僅提供交通工具，並非完全相同。是依上訴
      人提出之證據，僅足證明聘僱上訴人時，約定提供食宿，
      而不及於交通工具與洗滌衣物。是上訴人主張食宿為其勞
      務報酬之一部分，屬經常性給與，上訴人請求前確認之訴
      期間關於住宿、伙食之折計費用，自屬有據。至提供交通
      工具、免費洗滌衣物部分尚非聘僱當時約定之勞務報酬範
      疇，縱被上訴人嗣後就上訴人日常生活衣服由圓山飯店免
      費洗滌，並提供福特千里馬汽車乙輛供上訴人私用屬實，
      應係被上訴人給予上訴人之福利待遇，屬恩惠性給與，非
      為勞務報酬，上訴人請求衣服洗滌及交通工具之折計費用
      部分，即非有據。
    ２被上訴人原提供上訴人經濟客房單人房為住宿，另三餐於
      飯店內用餐可簽帳之事實，為被上訴人所不爭執。上訴人
      雖主張以其第一次遭非法解僱後，被上訴人要求其自行負
      擔住宿費用為每月六萬九千九百零六元計算等語，然查圓
      山飯店就上開類型之房間定價為每間每日四千五百元，有
      住宿價目表可憑（見原審重勞訴卷第一四三頁），上訴人
      為被上訴人之員工，且係長期住宿飯店內，其折計住宿費
      用自與圓山飯店對外收取價目有所不同。而被上訴人抗辯
      其與他公司合作之優惠方案單人經濟客房每間為一千四百
      元，每月約為四萬二千元，因上訴人長期住宿另有折扣約
      為每月三萬五千七百元，已據提出優惠訂房合約書為證（
      見同前卷第一七六、一七七頁），應堪信為真實，是則上
      訴人主張住宿部分之勞務報酬應以每月三萬五千七百元計
      算。又上訴人主張其於圓山飯店內用餐，每餐為基本套餐
      餐費均為五百元，每日為一千五百元，每月為四萬五千元
      等語，被上訴人則抗辯早餐費用應較晚餐便宜，上訴人請
      求費用與事實不符等語。按早餐價格通常較午、晚餐價格
      便宜，午餐價格又較晚餐價格低，上訴人就三餐均以五百
      元價格折計，尚非合理。兩造之勞動契約僅約定被上訴人
      提供上訴人三餐且於飯店內用餐，並簽帳由被上訴人支付
      ，未約定數額。而以上訴人主張之晚餐價值為五百元，其
      中餐應為三百元，早餐則應為二百元，方屬適當。是上訴
      人就伙食部分折計費用每日應為一千元，每月為三萬元。
    ３按利息、紅利、租金、贍養費、退職金及其他一年或不及
      一年之定期給付債權，其各期給付請求權，因五年間不行
      使而消滅，民法第一百二十六條定有明文，上訴人請求被
      上訴人給付自八十五年三月起至九十年五月止之食、宿折
      計費用，核屬基於僱傭契約之勞務對價，為不及一年之定
      期給付債權，其時效應為五年。本件上訴人係於九十年六
      月二十一日起訴，就八十五年六月以前之請求，已罹於時
      效，被上訴人既為時效抗辯（見本院前審卷第二七二、二
      八一頁），此部分請求自不能准許。從而上訴人請求自八
      十五年七月起至九十年五月止計五十九個月食、宿折計費
      用三百八十七萬六千三百元（35,700×59＋30,000×59＝
      3,876,300）應予准許，逾此範圍之請求，即不應准許。
八、綜上所述，兩造之勞動契約經被上訴人於九十年六月一日合
    法終止，兩造間僱傭關係即不存在，上訴人得請求終止前未
    付薪資三萬九千九百九十三元，及自八十五年七月起至九十
    年五月止之食、宿折計費用三百八十七萬六千三百元本息，
    逾此部分之請求，即非有據，不應准許。從而，上訴人本於
    僱傭契約之法律關係，請求被上訴人給付三百九十一萬六千
    二百九十三元，及其中三百八十七萬六千三百元自起訴狀繕
    本送達翌日即九十年六月二十九日起，至清償日止，按年息
    百分之五計算之利息，於法有據，應予准許。逾此所為請求
    ，為無理由，應予駁回。又上訴人勝訴部分，兩造分別陳明
    願供擔保為准、免假執行之宣告，經核於法並無不合，爰分
    別酌定相當擔保金額准許之。至於上訴人敗訴部分，其假執
    行之聲請失所附麗，應併予駁回。原審就上開應准許部分，
    為上訴人敗訴之判決，並駁回其假執行之聲請，尚有未洽，
    上訴意旨求予廢棄改判，為有理由，爰由本院予以廢棄改判
    如主文第二項所示，並依聲請為准、免假執行之宣告。至於
    上訴人之請求不應准許部分，原判決為上訴人敗訴之判決，
    並駁回其假執行之聲請，經核於法並無不合，上訴意旨就此
    部分求予廢棄改判，為無理由，應駁回其上訴。
九、本件為判決基礎之事證已臻明確，本院經逐一審酌兩造歷審
    所提其餘攻擊、防禦方法，認均不影響前開判決結果，爰不
    再一一論述，併此敘明。
據上論結，本件上訴為一部有理由，一部無理由，依民事訴訟法
第四百五十條、第四百四十九條第一項、第七十九條、第四百六
十三條、第三百九十條第二項、第三百九十二條，判決如主文。
中    華    民    國    98    年    2    月    10     日
                  勞工法庭
                      審判長法  官  黃豐澤
                            法  官  蕭艿菁
                            法  官  林麗玲
正本係照原本作成。
如不服本判決，應於收受送達後20日內向本院提出上訴書狀，其
未表明上訴理由者，應於提出上訴後20日內向本院補提理由書狀
（均須按他造當事人之人數附繕本）上訴時應提出委任律師或具
有律師資格之人之委任狀；委任有律師資格者，另應附具律師資
格證書及釋明委任人與受任人有民事訴訟法第466條之1第1項但
書或第2項（詳附註）所定關係之釋明文書影本。
中    華    民    國    98    年    2     月    11    日
                            書記官  陶美玲
附註：
民事訴訟法第466條之1（第1項、第2項）：
對於第二審判決上訴，上訴人應委任律師為訴訟代理人。但上訴
人或其他法定代理人具有律師資格者，不在此限。
上訴人之配偶、三親等內之血親、二親等內之姻親，或上訴人為
法人、中央或地方機關時，其所屬專任人員具有律師資格並經法
院認為適當者，亦得為第三審訴訟代理人。


司法院資訊處製作；財團法人民間司法改革基金會備份。
